【裁判字號】    97,訴緝,24
【裁判日期】    980106
【裁判案由】    毒品危害防制條例
【裁判全文】
臺灣宜蘭地方法院刑事判決              97年度訴緝字第24號
公  訴  人  臺灣宜蘭地方法院檢察署檢察官
被      告  乙○○
                    （另案在臺灣宜蘭監獄執行中）
指定辯護人  本院公設辯護人丙○○
上列被告因毒品危害防制條例案件，經檢察官提起公訴（96年度
偵字第1534號），本院判決如下：
    主  文
乙○○無罪。
    理  由
壹、公訴意旨略以：被告乙○○意圖營利，基於販賣第二級毒品
    甲基安非他命（下稱甲基安非他命）之犯意，於民國93年6
    月23日上午10時許，在宜蘭縣宜蘭市○○○路某旅館房間內
    ，以新台幣（下同）5,000元之價格，販賣甲基安非他命6
    包予丁○○。嗣於93年6月24日凌晨1時30分許，為警在宜蘭
    縣宜蘭市○○○路與新民路口實施臨檢時，查獲丁○○持有
    甲基安非他命5包（合計淨重1.0993公克、驗後餘重合計
    0.9134公克）、注射針筒1支、分裝袋194只、現金1,000元
    等物，因認被告涉有毒品危害防制條例第4條第2項販賣第二
    級毒品罪嫌。
貳、按被告以外之人於審判外之言詞或書面陳述，除法律有規定
    者外，不得作為證據，刑事訴訟法第159條第1項定有明文。
    本件關於證人丁○○於警訊中之陳述，係被告以外之人於審
    判外之言詞陳述，為傳聞證據，且被告之辯護人就上開供述
    之證據能力於本院準備及審理程序中均提出爭執，復查無得
    例外取得證據能力之法律依據，應認無證據能力，不得採為
    認定被告有罪之證據。
、公訴人認被告涉有上開販賣毒品甲基安非他命犯行，係以丁○○為警查獲時扣得甲基安非他命5包，及於偵查中陳述毒
    品係向被告購買，及丁○○於93年6月24日凌晨1時30分許為
    警查獲前，其持用之0000000000號行動電話號碼，與被告持
    用之0000000000號行動電話號碼，於93年6月22日上午10時
    29分許有通聯紀錄為主要論據。訊據被告堅詞否認有販賣甲
    基安非他命予丁○○，並辯稱：伊沒有販賣任何毒品給丁○○，伊有在某天中午在旅館與丁○○見面，是伊去旅館找她
    的男朋友甲○○，因為甲○○欠伊4萬多元，當天沒有碰到
    甲○○，伊問甲○○在哪，只在旅館停留5分鐘左右等語。
肆、按犯罪事實應依證據認定之，無證據不得認定其犯罪事實；
    另不能證明被告犯罪者，應諭知無罪之判決，刑事訴訟法第
    154條第2項、第301條第1項分別定有明文。又刑事訴訟法上
    認定犯罪事實所憑之證據，雖不以直接證據為限，間接證據
    亦包括在內，然而無論直接證據或間接證據，其為訴訟上之
    證明，須於通常一般之人均不致有所懷疑，而得確信其為真
    實之程度者，始得據為有罪之認定，惟採用間接證據時，必
    其所成立之證據，在直接關係上，雖僅足以證明他項事實，
    而採此他項事實，本於推理之作用，足以證明待證事項者，
    方為合法，若係憑空之推想，則尚非間接證據，且如未發現
    相當證據，或證據不足以證明，自不能以推測或擬制之方法
    ，以為裁判之基礎，最高法院分別著有76年台上字第4986號
    、32年上字第67號、40年台上字第86號判例可資參照。
伍、經查：
  (一)丁○○前於93年6月24日凌晨1時30分許，為警在宜蘭縣宜蘭
    市○○○路與新民路口實施臨檢時，查獲丁○○持有注射針
    筒1支、分裝袋194只、現金1,000元、結晶狀物品5包，而扣
    案之結晶狀物品5包送請憲兵司令部刑事鑑識中心鑑定後，
    認均係毒品甲基安非他命，有宜蘭縣警察局扣押物品清單（
    93年度偵字第2251號卷第19、20頁）、憲兵司令部刑事鑑識
    中心96年6 月27日安鑑字第0960001007號鑑定書（96年度偵
    字第1534號卷第31頁）等件在卷可佐。
  (二)丁○○於查獲後，關於起獲之甲基安非他命來源，證人丁○○前於93年6月24日偵查中結證稱：伊是透過「阿展」認識
    乾姐乙○○，於昨天早上乙○○叫伊去宜蘭市○○街旅社找
    她，在405號房的廁所給伊6包，有1包要給伊用，其他5包叫
    伊幫她送，有1個男生打電話給伊，叫伊在河濱公園等，沒
    多久就有1個男生來跟伊拿毒品，1包1千元等語（參見93 年
    度偵字第2251號卷第24、25頁93年6月24日偵訊筆錄）；復
    於93年12月13日偵查中結證稱：伊只有跟乙○○買過1次而
    已，就是在6月23日早上在舊城北路旅館內，伊買5,000元共
    6小包，伊只有付1,000元等語（參見93年度偵字第2251號卷
    第76、77頁93年12月13日偵訊筆錄）；再於96年4月30日偵
    查中結證稱：伊認識乙○○才9天，是甲○○介紹乙○○給
    伊認識，當日與甲○○一起去南台水餃附近的旅社向乙○○
    買毒品，1包1,000元，買時錢沒全給她，因伊欠她4、5千元
    等語（參見96年度偵字第1534號卷第17、18頁96年4月30 日
    偵訊筆錄）。依證人丁○○於偵查中歷次證述，關於其與被
    告之關係為何，究竟為乾姊妹關係，或係認識9天之朋友關
    係；及當日向被告拿取毒品之原因為何，係幫被告轉賣毒品
    ，或單純向被告購買毒品施用；及當日係獨自1人或與男友
    甲○○共同前往被告處，證人丁○○之證述前後明顯不一。
    雖於本院審理中，證人丁○○結證略稱：伊經由甲○○認識
    乙○○，因甲○○不吃安非他命，所以跟乙○○買，伊認識
    被告時間很短，查獲的安非他命是跟乙○○拿，那時伊剛好
    跟甲○○去宜蘭市○○街的旅館，乙○○說她剛好有，所以
    就跟乙○○拿等語（參見本院卷第51至56頁97年12月9日審
    判筆錄），雖亦證稱當日與甲○○共同前往被告處購買安非
    他命，但經本院質以其於偵查中為何陳述係被告將安非他命
    交與其寄賣等語，被告則稱當時神智恍惚，才為如此陳述等
    語（參見本院卷第56頁97年12月9日審判筆錄）。以本件證
    人丁○○為警查獲持有安非他命，其自身亦為毒品案件之利
    害關係人，於偵訊之初即明確坦承有販賣安非他命1包予他
    人等情節，難認其係於神智恍惚下所為陳述，且販賣毒品罪
    責非輕，為圖卸責或有將責任轉嫁他人之可能，此可從證人
    丁○○於偵訊之初陳述其與被告之關係密切，其後即改稱與
    被告認識僅有數天，而極力撇清2人關係可證，是證人丁○○於利害關係下之陳述，猶應調查其他積極證據佐證。加以
    證人甲○○於本院審理中結證稱並無陪同丁○○至被告處購
    買安非他命等語（參見本院卷第66至68頁97年12月16日審判
    筆錄），此部分亦與證人丁○○所稱與證人甲○○一同至被
    告下榻旅館購買毒品等語不符，則證人丁○○所稱向被告購
    買毒品等情，前後證述情節既有不一，且與證人甲○○所述
    矛盾，其所為證述即難採信。綜上所述，公訴人所舉之證據
    ，不足以證明被告確有販賣安非他命犯行，此外復查無任何
    積極證據，足認被告確有公訴人所指販賣毒品犯行，不能證
    明被告犯罪，依法應諭知無罪之判決。
據上論斷，應依刑事訴訟法第301條第1項，判決如主文。
本案經檢察官郭欣怡到庭執行職務
中    華    民    國    98    年    1     月    6     日
                        臺灣宜蘭地方法院刑事第四庭
                            審判長法  官  謝佩玲
                                  法  官  陳嘉年
                                  法  官  辜漢忠
以上正本證明與原本無異。
如不服本判決應於收受送達後十日內向本院提出上訴書狀，並應
敘述具體理由；其未敘述上述理由者，應於上訴期間屆滿後二十
日內向本院補提理由書(均須按他造當事人之人數附繕本)「切勿
逕送上級法院」。
                                  書記官  許麗汝
中    華    民    國    98    年    1     月    6     日


司法院資訊處製作；財團法人民間司法改革基金會備份。
